【裁判字號】    97,交聲,851
【裁判日期】    970530
【裁判案由】    違反道路交通管理處罰條例聲明異議
【裁判全文】
臺灣桃園地方法院交通事件裁定         97年度交聲字第851號
原處分機關  交通部公路總局新竹區監理所中壢監理站
異  議  人  甲○○
上列異議人即受處分人因違反道路交通管理處罰條例案件，對於
交通部公路總局新竹區監理所中壢監理站於中華民國97年4 月24
日所為之處分（原處分案號：壢監裁罰字第裁53-DB0000000號）
，聲明異議，本院裁定如下：
    主  文
原處分撤銷。
甲○○不罰。
    理  由
一、按「汽車駕駛人，行經有燈光號誌管制之交岔路口闖紅燈者
    ，處新臺幣（下同）1,800 元以上5,400 元以下罰鍰」，道
    路交通管理處罰條例第53條第1 項定有明文。次按「汽車駕
    駛人有第53條之情形者，記違規點數3 點」，同條例第63條
    第1 項第3 款亦有明文。
二、原處分意旨略以：異議人即受處分人甲○○所有之車牌號碼
    Z8-0538 號自用小客車於民國97年2 月16日13時50分許，行
    經桃園縣龍潭鄉○○路與南龍路口（神龍路直行往石門方向
    ）處，因闖紅燈經桃園縣政府警察局龍潭分局員警當場舉發
    ，並填掣桃警局交字第DB0000000 號舉發違反道路交通管理
    事件通知單對受處分人舉發「闖紅燈（神龍路直行往石門方
    向）」之違規，並移送原處分機關處理，經原處分機關依道
    路交通管理處罰條例第53條第1 項、第63條第1 項第3 款之
    規定，裁處異議人罰鍰新臺幣（下同）2,700 元，並記違規
    點數3 點。
三、聲明異議意旨略以：異議人固不否認其有駕駛前揭車號之自
    小客車於上揭時間行經神龍路與南龍路口，惟矢口否認有何
    闖紅燈直行之違規行為，並辯稱：當時伊本停在該路口前方
    7 、8 公尺之停車格內，明確看見當時號誌燈係綠燈始向前
    行駛，絕無闖紅燈情事，且攔查員警當時所站位置距離路口
    約有20公尺遠，其目視有無錯誤，全憑其1 人所述，亦無任
    何物證可稽，異議人確無前開違規事實，原處分顯有不當，
    請求撤銷原處分等語。
四、按犯罪事實應依證據認定之，無證據不得推定其犯罪事實；
    又不能證明被告犯罪或其行為不罰者，應諭知無罪之判決，
    刑事訴訟法第154 條第2 項、第301 條第1 項分別定有明文
    。次按認定不利於被告之事實，須依積極證據，苟積極證據
    不足為不利於被告事實之認定時，即應為有利於被告之認定
    ，更不必有何有利之證據；且事實之認定，應憑證據，如未
    能發現相當證據，或證據不足以證明，自不能以推測或擬制
    之方法，以為裁判基礎；而認定犯罪事實所憑證據，雖不以
    直接證據為限，間接證據亦包括在內；然而無論直接或間接
    證據，其為訴訟上之證明，須於通常一般之人均不致有所懷
    疑，而得確信其為真實之程度者，始得據為有罪之認定，若
    其關於被告是否犯罪之證明未能達此程度，而有合理性懷疑
    之存在，致使無從形成有罪之確信，根據「罪證有疑，利於
    被告」之證據法則，即不得遽為不利被告之認定，亦分別有
    最高法院30年上字第816 號、40年台上字第86號、76年台上
    字第49 86 號等判例可資參照。而依道路交通管理處罰條例
    第89條規定，法院受理有關交通事件，準用刑事訴訟法之規
    定，前開規定自得適用於本件聲明異議案件。
五、經查：
  (一)關於異議人甲○○駕駛其所有上揭自小客車行經桃園縣龍潭
    鄉○○路與南龍路口後，於神龍路往石門方向約20公尺遠處
    ，遭警員攔停乙節，業經異議人坦認不諱，且經證人即舉發
    警員劉俊德於本院調查時證述明確，並有原舉發違規通知單
    及裁決書所載內容可資參照，是此部分事實已堪認定。
  (二)證人劉俊德於本院調查時證述：當時伊正在執行盤查勤務，
    欲取締交通違規，伊係站在路口前方約20至25公尺處，看見
    當時神龍路是紅燈且南龍路方向是綠燈，於紅燈已經亮起時
    ，異議人就慢慢開過來，伊就站在前方，因而認定異議人闖
    紅燈，才會將異議人攔舉下來等語。然觀諸該處係龍潭大池
    觀光景點周邊，適逢假日車行眾多，且警員所站位置距離桃
    園縣龍潭鄉○○路與南龍路口神龍路上之停等線有20至25公
    尺遠，是否可清楚看見異議人確係於紅燈亮起後始行駛越停
    等線，實有疑義。
  (三)又警察機關因人民有違反道路交通管理處罰條例之行為，欲
    予以處罰時，對該違規行為確實存在應負舉證責任，苟其證
    明未達於通常一般之人均不致有所懷疑，得確信其為真實之
    程度者，而有合理性懷疑之存在，致使無從形成有違規之確
    信，根據前開「罪證有疑，利於被告」之證據法則，即不得
    遽為不利被告之認定。另從警察執行盤查勤務之常理觀之，
    為避免違規之人於事後進行異議時員警舉證困難，員警在執
    行勤務時，攜帶錄影及錄音器材顯非不可能為此，是除客觀
    上不可能或不及以其他方法保存證據，否則即應立即以照相
    、錄影或其他可供有效利用之方式保全證據，以佐證所親見
    之違規事實，不可單憑執行警員1 人之陳述或證言為據。
  (四)從而，本院認為異議人及舉發警員就異議人有無闖紅燈部分
    各執一詞，異議人堅決否認有何「闖紅燈」之情事，而警員
    是否可清楚看見異議人係在紅燈亮起後始行駛越過停等線尚
    有疑義，另亦無法提出足以佐證之照片及攝影等其他證據舉
    證其所言屬實，自不能謂警員之證言，絕對優於遭警舉發違
    規者之陳述可信。綜此，復查無其他積極證據，足以證明異
    議人有原處分機關所認定之上揭違規行為，自應作對異議人
    有利之認定。原處分機關遽對異議人為前開裁決，難認允當
    ，應認異議人之異議為有理由，應由本院將原處分撤銷，並
    自為裁定諭知異議人不罰，以資適法。
六、據上論斷，應依道路交通案件處理辦法第20條前段，裁定如
    主文。
中    華    民    國    97    年    5     月    30    日
                  交通法庭    法  官   朱美璘
以上正本證明與原本無異。
如不服本裁定，應於送達後5 日內，向本院提出抗告狀。
                              書記官    谷貞豫
中    華    民    國    97    年    5     月    30    日


司法院資訊處製作；財團法人民間司法改革基金會備份。
